【裁判字號】    98,審訴,422
【裁判日期】    981027
【裁判案由】    偽造文書等
【裁判全文】
臺灣新竹地方法院刑事判決             98年度審訴字第422號
公  訴  人  臺灣新竹地方法院檢察署檢察官
被      告  甲○○
上列被告因偽造文書等案件，經檢察官提起公訴（98年度偵字第
3207號），本院合議庭評議改依簡式審判程序審理，並判決如下
：
    主  文
甲○○共同犯行使偽造公文書罪，處有期徒刑壹年貳月，扣案之
行動電話（含SIM 卡）貳支、偽造之「台北地方法院地檢署監管
科公文」壹紙、「臺灣臺北地方法院地檢署印」公印文壹枚，均
沒收之；又共同犯行使偽造私文書罪，處有期徒刑肆月。偽造之
「竹東地區農會取款憑條」壹紙，沒收之。應執行有期徒刑壹年
肆月。緩刑參年。扣案之行動電話（含SIM 卡）貳支、偽造之「
台北地方法院地檢署監管科公文」壹紙、「臺灣臺北地方法院地
檢署印」公印文壹枚、「竹東地區農會取款憑條」壹紙，均沒收
之。
    事  實
一、甲○○於民國98年3 月間加入真實姓名年籍不詳綽號「阿力
    」之成年男子為首之詐騙集團。該集團於98年3 月中旬，曾
    在臺北縣汐止鎮詐騙不詳被害人新臺幣（下同）90餘萬元得
    逞後，食髓知味，甲○○乃與「阿力」為首之詐騙集團成員
    ，共同基於行使偽造公文書、僭行公務員職權及詐欺取財之
    犯意聯絡及行為分擔，先由詐騙集團某成員於98年4 月16日
    某時許，向年逾80歲之乙○○謊稱係臺北地方法院檢察署檢
    察官，以乙○○涉及刑事案件為由，要乙○○將其所有之銀
    行存摺交給法院派去之專員。甲○○乃於同日17時許，先在
    位於新竹縣竹東鎮之某7-11便利商店傳真機收受由詐騙集團
    成員所傳真之偽造「台北地方法院地檢署監管科公文」1 紙
    後，復由另一姓名為「劉士陽」之年籍不詳成年男子，在上
    開偽造公文書上蓋上（起訴書誤載為由甲○○自行蓋印）利
    用不知情之刻印業者所偽造之「臺灣臺北地方法院地檢署印
    」公印文1 枚後，2 人遂一同前往新竹縣竹東鎮○○里○○
    街3 巷60弄21號乙○○住處，由甲○○持上開偽造之「台北
    地方法院地檢署監管科公文」1 紙及持偽造之某書記官證件
    （證件未扣案）僭行書記官之職權，向乙○○詐稱欲扣押乙
    ○○所有之竹東郵局、竹東農會之存摺、印章而行使之；乙
    ○○不疑有他，因而陷於錯誤，遂交付其所有之郵局及竹東
    農會之存摺、印章予甲○○，足以生損害於乙○○、臺灣臺
    北地方法院對於職務執行之正確性及司法文書之公信力。甲
    ○○取得後，隨即由「劉士陽」駕駛車牌號碼ZZ-9460 號租
    賃用小客車接應離去。2 人則與上開詐騙集團成員另行共同
    基於行使偽造私文書及詐欺之犯意，於同日18時30分許，由
    甲○○持上開乙○○所有之郵局存摺、印章，至新竹武昌街
    郵局，在郵政存簿儲金提款單上，填寫乙○○之帳號、日期
    、金額「壹拾萬元整」等資料，並在提款單上蓋用「乙○○
    」之印章，表示提領上開款項之意思，進而持以交予郵局之
    承辦人員收執而行使之，使承辦人員因而陷於錯誤，而交付
    現金10萬元予甲○○，甲○○嗣分得1 萬元，餘款則悉數交
    付「劉士陽」；甲○○復接續上述之行使偽造私文書及詐欺
    之犯意，另於翌（17）日10時許，再持乙○○之郵局存摺、
    印章，前往新竹縣竹東郵局，以上述之相同方式，提領現金
    7 萬元後，全數交付「劉士陽」；又接續於同日11時30分許
    ，持乙○○所有之竹東農會存摺、印章至位於新竹縣竹東鎮
    ○○路○ 段130 號之竹東地區農會，欲以上述之相同方式，
    提款32萬元，正書寫取款憑條32萬元內容時，遭警方當場逮
    捕而未遂，並在甲○○身上扣得上開偽造之「台北地方法院
    地檢署監管科公文」、及供與詐騙集團成員聯絡用之行動電
    話2 支（含SIM 卡，起訴書誤載為1 支），而查知上情。
二、案經乙○○訴由新竹縣政府警察局竹東分局報請臺灣新竹地
    方法院檢察署檢察官偵查起訴。
    理  由
一、被告甲○○所犯刑法第211 條、第210 條、第216 條、第21
    8 條第1 項、第339 條第1 項、第3 項、第158 條第1 項之
    行使偽造公文書、行使偽造私文書、詐欺取財罪、僭行公務
    員職權罪等罪，均非死刑、無期徒刑、最輕本刑為3 年以上
    有期徒刑之罪或高等法院管轄第一審之案件，被告於本院準
    備程序進行中，就被訴事實為有罪之陳述，經本院合議庭認
    合於刑事訴訟法第273 條之1 第1 項之規定，裁定進行簡式
    審判程序。
二、認定犯罪事實所憑之證據及理由：
（一）被告甲○○於警詢、檢察官訊問及本院準備程序、簡式審
      理程序中，均坦白承認。
（二）告訴人乙○○於警詢中之指訴，證明被告上開犯行。
（三）新竹縣政府警察局竹東分局搜索扣押筆錄及扣押物品目錄
      表各1 件，證明上述被告遭查獲之經過，及在被告處扣得
      供犯罪所用之「台北地方法院地檢署監管科公文」1 紙、
      供被告與詐騙集團成員聯絡用之犯罪工具行動電話2 支（
      含SIM 卡）之事實。
（四）竹東地區農會取款憑條1 紙、郵政存簿儲金提款單影本2
      紙及郵局交易明細表1 份，證明告訴人所指訴遭詐騙之經
      過、及被告確實已詐領17萬元、及被告正在書寫竹東地區
      農會取款憑條欲提領32萬元時，即遭警方當場逮捕之事實
      。
      綜上所述，被告自白應認與事實相符，可以採信，本件事
      證業已明確，被告上開犯行均堪以認定，應依法論罪科刑
      。
三、論罪科刑之理由：
（一）核被告所為，係犯刑法第218 條第1 項之偽造公印罪、第
      216 條、第211 條之行使偽造公文書罪、第158 條第1 項
      之僭行公務員職權罪、第216 條、第210 條之行使偽造私
      文書罪（經公訴人以98年7 月31日之補充理由書補正）、
      第339 條第1 項之詐欺取財罪、第339 條第3 項之詐欺取
      財未遂罪。
（二）又被告所犯上開各罪，與真實姓名年籍不詳之「阿力」、
      「劉士陽」之成年男子與所屬詐欺集團成員等人間，有犯
      意之聯絡及行為之分擔，應依刑法第28條之規定，論以共
      同正犯。其等利用不知情之刻印業者偽造公印部分，係間
      接正犯。
（三）又被告與上述共犯等人，共同偽造上開公印並加蓋印文，
      係偽造公文書之階段行為，又偽造之上開公文書、私文書
      進而持以行使，其偽造之低度行為，應為行使之高度行為
      所吸收，均不另論罪。
（四）另被告與上述共犯等人，係出一行使偽造公文書及僭行公
      務員職權之行為而詐取告訴人乙○○之存摺、印章，乃一
      行為觸犯數罪名，為想像競合犯，爰依刑法第55條之規定
      ，應從一重之行使偽造公文書罪論處。
（五）另被告與上述共犯等人，係出於一個行使偽造私文書（取
      款憑條部分）使金融機構承辦人員陷於錯誤而詐取財物之
      犯意，於密接之時間、空間內接續行使偽造私文書著手詐
      欺（既遂及未遂），於法律評價上應認係一行為侵害數罪
      名，屬想像競合犯裁判上一罪關係，爰依刑法第55條規定
      從一重之行使偽造私文書罪論處。
（六）被告所犯行使偽造公文書罪、行使偽造私文書罪2 罪間，
      犯意各別，行為不同，應分論併罰。
（七）爰審酌被告前無前科犯行，因年輕無經驗誤信他人且貪圖
      利益而為本件犯行，惟犯罪後於迭次的訊問中均坦白承認
      犯行，犯罪後態度尚佳，已知悔悟，暨被告之犯罪手段、
      犯罪所得不多及已賠償告訴人乙○○17萬元並取得告訴人
      之原諒，所為對公務機關執行公務之正確性之損害程度，
      參以被告之學歷為高中肄業之智識程度等一切情狀，分別
      量處如主文所示之刑，並定其應執行之刑。
（八）末查，被告未曾因故意犯罪受有期徒刑以上刑之宣告，此
      有臺灣高等法院被告前案紀錄表1 份在卷足參，且被告亦
      當庭與告訴人達成和解並賠償告訴人之損害，而告訴人亦
      表示原諒之情，信經此偵審程序後，應知所警惕，無再犯
      之虞，是本院認上開宣告之刑，以暫不執行為適當，爰依
      刑法第74條第1 項第1 款，宣告緩刑3年，以勵自新。
（九）扣案之行動電話（含SIM 卡）2 支、偽造之「台北地方法
      院地檢署監管科公文」1 紙、偽造之「臺灣臺北地方法院
      地檢署印」公印文1 枚、「竹東地區農會取款憑條」1 紙
      ，均屬共犯所有供犯罪所用之物或偽造之公印文，應依刑
      法第38條第1 項第2 款、第219 條之規定併與宣告沒收。
四、適用法律：
（一）刑事訴訟法第273條之1、第299條第1項前段。
（二）刑法第216 條、第211 條、第210 條、第218 條第1 項、
      第158 條第1 項、第339 條第1 項、第3 項、第28條、第
      55條、第51條第5 款、第74條第1 項第1 款、第38條第1
      項第2 款、第219 條。
（三）刑法施行法第1條之1 。
本案經檢察官黃英彥到庭執行職務。
中    華    民    國    98    年    10    月    27    日
                        刑事第九庭  法  官  魏瑞紅
以上正本證明與原本無異。
如不服本判決應於收受本判決後10日內向本院提出上訴書狀，上
訴書狀應敘述具體理由。上訴書狀未敘述上訴理由者，應於上訴
期間屆滿後20日內補提理由書狀於本院 (均須按他造當事人之人
數附繕本 )「切勿逕送上級法院」。
中    華    民    國    98    年    10    月    27    日
                                    書記官  鄧雪怡
附錄論罪科刑法條：
中華民國刑法第216條：
行使第210 條至第215 條之文書者，依偽造、變造文書或登載不
實事項或使登載不實事項之規定處斷。
中華民國刑法第211條：
偽造、變造公文書，足以生損害於公眾或他人者，處1 年以上7
年以下有期徒刑。
中華民國刑法第210條：
偽造、變造私文書，足以生損害於公眾或他人者，處五年以下有
期徒刑。
中華民國刑法第339條
意圖為自己或第三人不法之所有，以詐術使人將本人或第三人之
物交付者，處5 年以下有期徒刑、拘役或科或併科1000元以下罰
金。
以前項方法得財產上不法之利益或使第三人得之者，亦同。
前二項之未遂犯罰之。
中華民國刑法第158條第1項：
冒充公務員而行使其職權者，處三年以下有期徒刑、拘役或五百
元以下罰
金。
中華民國刑法第218條第1項
（偽造盜用公印或公印文罪）
偽造公印或公印文者，處 5 年以下有期徒刑。


司法院資訊處製作；財團法人民間司法改革基金會備份。
